【裁判字號】    91,勞訴,191
【裁判日期】    920929
【裁判案由】    給付退休金差額
【裁判全文】
臺灣臺北地方法院民事判決  九十一年度勞訴字第一九一號
    原      告  甲○○
    被      告  太平產物保險股份有限公司
    法定代理人  乙○○
    訴訟代理人  林新傑律師
右當事人間給付退休金差額事件，經本院於中華民國九十二年八月二十一日言詞辯論
終結後，判決如左：
    主    文
被告應給付原告新台幣伍拾陸萬伍仟肆佰柒拾貳元，及自民國八十九年四月十二日起
至清償之日止，依年息百分之五計算之利息。
訴訟費用由被告負擔。
本判決於原告以新台幣壹拾玖萬元為被告供擔保後，得假執行。但被告以新台幣伍拾
陸萬伍仟肆佰柒拾貳元為原告預供擔保，得免為假執行。
    事    實
甲、原告方面：
一、聲明：
（一）被告應給付原告新台幣（下同）五十六萬五千四百七十二元，及自民國（下同
      ）八十九年四月十二日起至清償之日止，依年息百分之五計算之利息。
（二）願供擔保，請准宣告假執行。
二、陳述：
    原告自民國（下同）五十九年十月一日起受僱於被告公司，於八十七年二月五日
    依被告公司於七十五年間訂頒之退休辦法申請退休，退休前之薪資為新台幣（下
    同）七萬零六百八十四元，並計有工作年資五十點五個基數，應領退休金為三百
    五十六萬九千五百四十二元。然被告公司僅依八十五年修正後之退休辦法計算，
    並核發四十二點五個基數計三百萬零四千零七十元之退休金，短計八個退休基數
    ，爰依前開退休辦法之規定提起本訴，請求被告公司給付前開差額五十六萬五千
    四百七十二元。
三、證據：提出被告公司七十五年、八十一年、八十五年之退休資遣及撫恤辦法及原
    告離職薪津單及退休金領據、被告公司八十一年十二月二十九日通告、被告公司
    員工退休金給附表各一件，原告異議存證信函二份（上均影本）為證。
乙、被告方面：
一、聲明：
（一）原告之訴及假執行之聲請均駁回。
（二）如受不利判決，願預供擔保請准宣告免為假執行。
二、陳述：
    原告業於八十九年四月十二日離職領取退休金時簽具同意書表明金額無誤，故原
    告即應適用被告於八十五年間所修訂發布之退休辦法請領退休金，即以四十五個
    基數為上限，而原告之年資僅二十七年又四個月，依前開辦法計為四十二點五個
    基數，被告亦已依之給付三百萬零四千零七十元，故原告自不得再為任何請求。
    退萬步言，如認被告公司於八十五年間修訂之退休辦法就刪除保留條款部分對原
    告不生效力，則原告所得請求之退休金，亦應按退休辦法所定標準之各別有效期
    間分別計算，即應分別以原告於八十二年被告頒佈新修正之退休辦法時之薪金六
    萬一千八百七十六元及原告於八十七年二月退休時薪金七萬零六百八十四元為標
    準分別計算{（45×61876）＋（5.5×70684）= 0000000＋388762= 0000000。}
    ，故原告得領取之退休金亦應為三百一十七萬三千一百八十二元，亦非原告主張
    之三百五十六萬九千五百四十二元。
三、證據：提出原告之退休金給付表、員工退休申請書、八十八年十月二十七日原告
    申請退休存證信函、八十九年四月十二日退休金領取同意書、職工福利委員會信
    託儲金提款通知書、退休金支票二紙、被告八十九年二月二十四日公司內部簽文
    、被告公司八十二年度、八十五年度、八十七年度退休辦法、原告八十八年十月
    二十七日之存證信函、原告八十九年四月十二日之同意書、太平產物保險股份有
    限公司八十一年度考績記錄表，及考績清冊（上均影本）等件為證。
    理      由
一、本件原告主張其自五十九年十月一日起受僱於被告公司，於八十七年二月五日依
    被告公司訂頒之退休辦法申請退休，退休前之薪資為七萬零六百八十四元之事實
    ，業據其提出離職薪津單及退休金領據各一件（見本院簡易庭卷第十八頁至第十
    九頁）為證，並為被告所不爭執，而被告亦已依四十二點五個基數先計付原告退
    休金三百萬零四千零七十元（見本院簡易庭卷第三七頁至第四三頁所附之原告之
    退休金給付表、員工退休申請書、八十九年四月十二日退休金領取同意書、職工
    福利委員會信託儲金提款通知書、退休金支票二紙），是原告前開主張之事實，
    應可信為真實。
二、惟原告主張其應有工作年資五十點五個基數，計應領取三百五十六萬九千五百四
    十二元之退休金，然被告公司卻短計八個退休基數等情，則為被告所否認，並以
    原告既已於離職領取退休金時簽具同意書，即不得再為異議，及如認被告公司於
    八十五年修訂之退休辦法就刪除保留條款部分對原告不生效力，則原告所得請求
    之退休金，亦應按各該辦法所定標準之有效期間分別計算云云，資為抗辯。
三、經查依被告公司於七十五年頒定之退休辦法第六條規定：「員工退休金之核算，
    以退休員工最後一個月薪資總額為基數，任職滿五年者給予九個基數，以後每增
    加半年加發一個基數，滿十五年時另一次加給兩個基數，不足半年者以半年計，
    但最高以六十一個基數為限」。被告嗣於八十二年將前開規定修改為：「員工退
    休金之核算，以退休員工最後一個月薪資為基數，並按其工作年資，每滿一年給
    予二個基數，但超過十五年之工作年資，每滿一年給予一個基數，最高以四十五
    個基數為限，未滿半年者以半年計，滿半年者以一年計。前項所稱薪金不包括以
    規定除外之各項津貼」，並於同辨法第十二條規定：「本辦法一經修正施行，為
    顧及員工已有權益，應於修正施行日將服務已滿十五年以上員工，依工作年資（
    另數不計），按修正前辦法先行結算退休基數後保留，往後年資則照修正後辦法
    辦理，即每滿一年加一基數，計算至工作年資滿三十年為止，不再累加。」（見
    本院簡易庭卷第十二頁、第十三頁所附之退休辦法）。準此，原告自五十九年十
    月一日起，至八十二年時即有二十二年年資，計有四十五個基數，此為被告所不
    爭執（見本院簡易庭卷第十四頁所附被告於八十一年十二月十九日確認之通告）
    。而原告於八十七年二月五日申請退休時，除依前述八十二年之前所保留四十五
    個基數外，另應加計八十二年一月一日起至八十七年二月五日止之五點五個基數
    ，共計五十點五個基數，是原告主張其應有五十點五個基數等語，洵屬有據。雖
    被告復於八十五年再次修訂前開退休辦法，將前述辦法第十二條之保留條款刪除
    ，並以四十五個基數訂為退休最高基數（見本院簡易庭卷第十七頁所附之退休辦
    法），惟此對於任職至八十二年退休辦法施行前均已屆滿二十年以上之員工（如
    本件原告）而言，八十五年修訂之退休辦法，顯然有不利益之變更，而有損於此
    等資深員工之既得權益。本件原告於八十二年退休辦法施行時，已有四十五個退
    休金基數，原有同辦法第十二條保留條款所定保障渠等既得利益之適用。原告既
    因信賴該條款之保障而未及時退休，被告竟於八十五年間率予修改刪除該保留條
    款，自屬剝奪原告此等少數資深員工之既得利益，即欠缺合理性，而有違誠信原
    則。應認前開退休辦法於八十五年間之修訂暨廢止第十二條保留條款部分，非經
    原告之同意，否則對原告不生效力，而應以被告公司於八十二年間之退休辦法為
    計算原告退休金數額之依據。被告復辯稱原告已於八十九年四月十二日領取退休
    金時簽立同意書時表明金額無誤，自不得再為異議云云，惟此為原告所否認。經
    查前開同書上僅載明「本人同先行支領新台幣貳佰捌拾陸萬陸仟陸佰貳拾貳元整
    ，餘新台幣壹拾玖萬柒仟陸佰肆拾捌元，待有關財務部未清帳務查證無後再行支
    領。」（見本院簡易庭卷第十九頁），並未記載原告有拋棄其餘退休金請求權之
    意思表示，且原告於領取前開金額後，復立即寄發存證信函向被告表示異議（見
    本院卷第一一一頁），是被告此部分所辯原告已簽立同意書表明金額無誤云云，
    亦無足取。
四、綜上所述，原告自五十九年十月一日至八十一年十二月三十一日止，共二十二年
    又三個月，依七十五年之退休辦法，計為四十五個基數｛9+(15-5)x2+2+(2x7）=
    45｝，自八十二年一月一日至八十七年一月三十一日，共五年一個月，依八十二
    修正之退休辦法，不滿半年以半年計，計為五點五個基數，故合計有五十點五個
    基數，依其退休前之月薪七萬零六百八十四計算，應得退休金為三百五十六萬九
    千五百四十二元。然被告僅發給四十二點五個基數，短計八個退休基數，是原告
    請求被告給付前開退休金差額五十六萬五千四百七十二元，為有理由，應予准許
    。
五、兩造均陳明願供擔保，以代釋明，聲請宣告假執行及免為假執行，就原告勝訴部
    分，經核無不合，爰分別酌定相當擔保金額准許之。
    原告陳明願供擔保，聲請宣告假執行，核無不合，爰酌定相當擔保金額准許之。
六、至兩造其餘之攻擊或防禦方法，及未經援用之證據，經本院斟酌後，認為均不足
    以影響本判決之結果，自無逐一詳予論駁之必要，併此敘明。
七、結論：本件原告之訴為有理由，依民事訴訟法第七十八條、第三百九十條第二項
    、第三百九十二條第二項，判決如主文。
中      華      民      國    九十二    年      九      月    二十九    日
                              勞工法庭法      官  林振芳
右為正本係照原本作成
如對本判決上訴，須於判決送達後廿日內向本院提出上訴狀
中      華      民      國    九十二    年      九      月      三十    日
                                      書  記  官  葛映嵐
附錄：
修正民事訴訟法第三百九十二條第二項、第三項


司法院資訊處製作；財團法人民間司法改革基金會備份。
